臺灣高等法院臺中分院刑事判決　
111年度上訴字第130號
上  訴  人  
即  被  告  蔡曜聰


選任辯護人  周仲鼎律師
上列上訴人即被告因毒品危害防制條例等案件，不服臺灣臺中地
方法院110年度訴字第609號，中華民國110年11月16日第一審判
決（起訴案號：臺灣臺中地方檢察署109年度偵字第36464號、11
0年度偵字第2979號），提起上訴，本院判決如下：
    主    文
原判決撤銷。
丙○○共同犯運輸第三級毒品罪，處有期徒刑參年。扣案之愷他命
貳件（含用以裝填之珍珠板，愷他命驗餘總淨重934.7公克）及
行動電話壹支（含門號0000000000號SIM卡壹張），均沒收。
    犯罪事實
一、丙○○於民國108年9月間，介紹曾子霆與甲○○認識，並經甲○○
    告知：如提供無人居住之地址供作郵包收件地址，且曾子霆
    負責前往郵局領取由不詳之人（無證據證明係未成年人）自
    國外寄來之郵包後通知蔡耀聰，由蔡耀聰聯絡甲○○，甲○○再
    指派他人向曾子霆收取該郵包，丙○○及曾子霆即可賺取共新
    臺幣（下同）1萬元之報酬。丙○○明知愷他命係毒品危害防
    制條例第2條第2項第3款所列之第三級毒品，亦屬行政院依懲治
    走私條例第2條第3項授權公告「管制物品項目及其數額」 所列
    第1項第3款之管制進口物品，未經許可，不得運輸、私運進
    口及持有，而與甲○○及上開不詳之人共同基於運輸第三級毒
    品愷他命入境、私運管制進口物品之犯意聯絡（甲○○由檢察
    官另行偵辦），與曾子霆共同基於私運管制進口物品之犯意
    聯絡（曾子霆業經本院以109年上訴字第2403號判決判處有期
    徒刑3年確定），由曾子霆負責提供無人居住之地址即臺中
    市○○區○○路000之05B號供作郵包收件地址，由上開不詳之人
    於109年1月20日前某日，在不詳之我國境外地點，將純質總
    淨重約906.79公克之第三級毒品愷他命（驗前總淨重約934.
    84公克）裝填在珍珠板內（包裝重約390.56公克，共計1,32
    5.4公克），再黏貼不詳外籍人士照片海報，偽裝成相框，
    並於109年1月20日某時許，從荷蘭以國際航空郵政之方式，
    郵寄裝有該夾藏愷他命珍珠板相框2件之包裹1個，利用不知
    情之郵務人員寄送入境（收貨人記載Pan Wei Cheng，地址
    ：臺中市○○區○○路000之05B，手機號碼0000000000號，郵包
    編號CZ000000000NL號），而運輸屬管制物品之上開郵包進
    口，經刑事警察局偵查第八大隊偵二隊員警接獲情資，由財
    政部關務署臺中關於109年1月31日查驗上開郵包，經以拉曼
    光譜儀器檢驗分析，呈現第三級毒品愷他命反應，而通報司
    法警察追查。嗣蔡耀聰、甲○○獲悉上開郵包業已入境，並辦
    理通關事宜，於109年2月5日晚間，以微信指示曾子霆於109
    年2月6日上午11時許，前往臺中市○○區○○路000之05B收取上
    開郵包，然曾子霆與不知情之友人張祐誠於109年2月6日上
    午，一同前往該址收取郵包未果，曾子霆復經蔡耀聰指示，
    於109年2月6日下午1時10分許，由張祐誠搭載前往臺中市○
    區○○路000號英才路郵局領取上開郵包，經警發現曾子霆為
    收貨人，乃於同日下午2時20分許，將曾子霆逮捕，並查扣
    該包裹（內容物為第三級毒品愷他命，含用以裝填之珍珠板
    ，愷他命驗餘總淨重934.7公克），於同日下午2時55分許，
    經曾子霆同意搜索，扣得曾子霆所有供本案使用之行動電話
    1支（含門號0000000000號SIM卡1張，已於曾子霆案件諭知
    沒收）；復經警於109年12月2日上午10時40分許，持搜索票
    在南投縣○○鎮○○路0段0000號內，查扣丙○○所有持以與甲○○
    、曾子霆聯繫本案相關事宜之行動電話1支（含門號0000000
    000號SIM卡1張），及其他與本案無關之電子磅秤2個、國際
    商務卡（空卡）、遠傳易付卡（空卡）、遠傳儲值卡各1張
    、毒品咖啡包殘渣袋3袋、小夾鏈袋1袋及K盤2個，始循線查
    悉上情（其他被訴參與犯罪組織罪嫌，經第一審不另為無罪
    諭知部分，因未據檢察官提起上訴，已告確定）。
二、案經臺灣臺中地方檢察署檢察官指揮內政部警政署保安警察
    第二總隊刑事警察大隊偵查第二隊及臺中市政府警察局少年
    警察隊，並會同財政部關務署臺中關共同查獲，並由內政部
    警政署保安警察第二總隊解送及臺中市政府警察局少年警察
    隊報告及移送臺灣臺中地方檢察署檢察官偵查起訴。
    理    由
一、證據能力：
　　按被告以外之人於審判外之陳述，雖不符刑事訴訟法第159
    條之1至第159條之4之規定，而經當事人於審判程序同意作
    為證據，法院審酌該言詞陳述或書面陳述作成時之情況，認
    為適當者，亦得為證據。當事人、代理人或辯護人於法院調
    查證據時，知有第159條第1項不得為證據之情形，而未於言
    詞辯論終結前聲明異議者，視為有前項之同意，刑事訴訟法
    第159條之5定有明文。而其立法意旨在於傳聞證據未經當事
    人之反對詰問予以核實，乃予排斥。惟若當事人已放棄對原
    供述人之反對詰問權，於審判程序表明同意該等傳聞證據可
    作為證據，基於尊重當事人對傳聞證據之處分權，及證據資
    料愈豐富，愈有助於真實發見之理念，此時，法院自可承認
    該傳聞證據之證據能力。經查，本判決所引用下列各項以被
    告以外之人於審判外之陳述為證據方法之證據能力，業經本
    院於審判期日時予以提示並告以要旨，而檢察官、上訴人即
    被告（下稱被告）丙○○及其辯護人於原審及本院均表示同意
    具有證據能力或沒有意見，且迄至本院言詞辯論終結前均未
    聲明異議。本院審酌該等資料之製作、取得，尚無違法不當
    之情形，且均為證明犯罪事實存否所必要，認為以之作為證
    據應屬適當，揆諸上開規定，自均具證據能力。至於不具供
    述性之非供述證據，並無傳聞法則之適用，該等證據既無證
    據證明係公務員違背法定程序所取得，復經本院踐行調查證
    據程序，且與本案具有關聯性，亦均有證據能力。
二、認定犯罪事實所憑證據及理由：
　  上開犯罪事實業據被告丙○○於偵查、原審及本院審理中均坦
    承不諱，供承其為賺取與甲○○約定之1萬元報酬（須與曾子
    霆對分），依甲○○之指示，通知曾子霆領取本案包裹之事實
    ，核與同案共犯曾子霆之供述大致相符，並經證人張祐誠證
    述在卷（109偵36464號卷第375至378、391至394頁）。此外
    ，復有指認犯罪嫌疑人紀錄表暨真實姓名對照表（丙○○指認
    甲○○）（109偵36464卷第29至33頁)、臺灣臺中地方法院109
    年聲搜字第1763號搜索票、內政部警政署保安警察第二總隊
    刑事警察大隊搜索、扣押筆錄、扣押物品目錄表、扣押物品
    收據（受執行人：丙○○、執行處所：南投縣○○鎮○○路○段000
    0號）（109偵36464卷第47至59頁)、扣案物、搜索現場照片
    （109偵36464卷第61至66頁)、指認犯罪嫌疑人紀錄表暨真
    實姓名對照表（曾子霆指認丙○○等）（109偵36464卷第91至
    95頁)、丙○○之臉書首頁（109偵36464卷第137頁)、財政部
    關務署臺中關貨物/運輸工具扣押收據及搜索筆錄1份（109
    偵36464卷第139頁)、內政部警政署刑事警察局109年6月1日
    刑鑑字第1090018924號鑑定書1份（109偵36464卷第141至14
    3頁)、拉曼光譜儀偵測器測試報告（109偵36464卷第145至1
    47頁)、海關查扣包裹照片四張（含國際郵包收件人資料1份
    ）（109偵36464卷第149至151頁)、財政部關務署臺中關109
    年2月3日中普業一字第1091001370號函（109偵36464卷第15
    3至155頁)、衛生福利部草屯療養院109年2月7日草療鑑字第
    1090200062號鑑定書（109偵36464卷第157頁)、牌照號碼：
    BER-7576號自用小客車之車輛詳細資料報表（109偵36464卷
    第159頁)、丙○○持用門號0000000000號行動電話之通訊監察
    譯文（109偵36464卷第173至179頁)、曾子霆持用手機之鑑
    識報告（109偵36464卷第253至266頁)、曾子霆指認丙○○之
    扣案手機畫面、臉書首頁（109偵36464卷第289至291頁)、
    丙○○指認某男至臺灣臺中地方檢察署法警室、曾以廷之押票
    、品格美髮之外觀之照片（109偵36464卷第319至321頁)、
    丙○○手繪品格美髮之平面圖（109偵36464卷第323頁)、指認
    犯罪嫌疑人紀錄表暨真實姓名對照表（丙○○指認劉育宸等之
    照片）（109偵36464卷第345至349頁)、指認犯罪嫌疑人紀
    錄表暨真實姓名對照表（劉育宸指認丙○○等之照片）（109
    偵36464卷第365至369頁)、指認犯罪嫌疑人紀錄表暨真實姓
    名對照表（張祐誠指認丙○○等之照片）（109偵36464卷第37
    9至383頁）指認犯罪嫌疑人紀錄表暨真實姓名對照表（丙○○
    指認甲○○之照片）（110偵2979卷第35至39頁)、臺中市政府
    警察局少年警察隊扣押筆錄、扣押物品目錄表、扣押物品收
    據（受執行人：曾子霆）（110偵2979卷第115至125頁)、掛
    號郵件簽收清單影本1張（110偵2979卷第127頁)、衛生福利
    部草屯療養院110年1月19日草療鑑字第1100100122號鑑驗書
    （110偵2979卷第167至168頁)、扣案物照片（110偵2979卷
    第169至171頁）等及被告丙○○所有行動電話1支扣案可資佐
    證。足認被告丙○○上開任意性自白，核與事實相符，堪予採
    信。從而，本案事證明確，被告丙○○前揭運輸毒品、私運管
    制物品進口之犯行，洵堪認定，自應依法論科。
三、論罪科刑：　
　㈠行為後法律有變更者，適用行為時之法律，但行為後之法律
    有利於行為人者，適用最有利於行為人之法律，刑法第2 條
    第1項定有明文。查被告行為後，毒品危害防制條例第4條第
    3項規定，業於109年1月15日修正公布施行，並於同年7月15
    日生效。修正前毒品危害防制條例第4條第3項規定：「製造
    、運輸、販賣第三級毒品者，處7年以上有期徒刑，得併科
    新臺幣7百萬元以下罰金」，修正後規定為：「製造、運輸
    、販賣第三級毒品者，處7年以上有期徒刑，得併科新臺幣1
    千萬元以下罰金」，可知毒品危害防制條例第4條第3項所規
    定運輸第三級毒品罪之構成要件未變更，然得併科罰金之刑
    度較修正前提高。經比較新舊法結果，修正後之規定非較有
    利於被告，依刑法第2條第1項前段規定，應適用被告行為時
    法即修正前毒品危害防制條例第4條第3項之規定論處。
　㈡愷他命係毒品危害防制條例第2條第2項第3款規定之第三級毒
    品，不得製造、運輸、販賣，並為行政院依懲治走私條例第
    2條第3項授權公告之「管制物品管制品項及管制方式」第1
    項第3款所列之管制進出口物品，不得非法運輸及私運進口
    。又運輸毒品罪之成立，並非以所運之毒品運抵目的地為完
    成犯罪之要件，是區別該罪既遂、未遂之依據，應以已否起
    運為準；如已起運，其構成要件之輸送行為即已完成，不以
    達到目的地為既遂條件。至私運管制物品進口罪，係指私運
    該物品進入我國國境而言；凡私運該物品進入我國統治權所
    及之領土、領海或領空，其走私行為即屬既遂（最高法院92
    年度台上字第3096號、100年度台上字第3593號、105年度台
    上字第497號、109年度台上字第1354號判決參照）。本案毒
    品愷他命郵包既自國外運送進入我國國境，並遭查獲，是本
    案運輸第第三級毒品行為業已完成。
　㈢核被告丙○○所為，係犯修正前毒品危害防制條例第4條第3項
    之運輸第三級毒品罪及懲治走私條例第2條第1項之私運管制
    物品進口罪。被告丙○○與甲○○及上開不詳之人間就上開私運
    管制物品進口及運輸第三級毒品之犯行，另與曾子霆間就私
    運管制物品進口之犯行，有犯意聯絡、行為分擔，為共同正
    犯。又利用不知情之郵務人員運輸本案毒品愷他命進口至我
    國，為間接正犯。
　㈣被告丙○○以一行為觸犯上開2罪，為想像競合犯，應依刑法第
    55條前段之規定，從一重之運輸第三級毒品罪處斷。
　㈤公訴意旨雖認被告丙○○另犯組織犯罪防制條例第4條（第1項
    ）之招募他人（曾子霆）加入犯罪組織罪嫌。惟查，組織犯
    罪防制條例所稱之犯罪組織，係指3人以上，以實施強暴、
    脅迫、詐欺、恐嚇為手段或最重本刑逾5年有期徒刑之罪，
    所組成具有持續性或牟利性之有結構性組織；而所稱有結構
    性組織，係指非為立即實施犯罪而隨意組成，不以具有名稱
    、規約、儀式、固定處所、成員持續參與或分工明確為必要
    ，同條例第2條第1、2項分別定有明文。該條例所稱犯罪組
    織，仍須有內部管理及分工，足以顯示犯罪組織內部指揮從
    屬等有層級管理之特性，而非僅係數人相約為特定之一個犯
    罪之實行者之共犯結構。所謂有結構性之組織，係指一個組
    織之內，彼此之間有分工合作之關係，互有參與組織之認識
    ，而具有歸屬性、指揮性或從屬性等關係者，以別於一般共
    犯或結夥犯之組成。是若多數共犯結合謀議，僅係相約為特
    定之一個犯罪之實行，僅為一共犯結構而已，不能逕以犯罪
    組織論之。本件原審審理結果，認被告丙○○僅一時性地參與
    本案運輸第三級毒品之犯行，尚難遽認其行為該當參與犯罪
    組織罪，不另為無罪之諭知，因未據檢察官提起上訴，已告
    確定在案。是以，被告蔡耀聰雖與本案共犯謀議，相約為單
    一犯罪之實行，僅為一共犯結構，自難逕以犯罪組織論之。
    故被告丙○○介紹曾子霆與甲○○認識，進而約定為本案犯行，
    即無適用組織犯罪防制條例第4條（第1項）之招募他人（曾
    子霆）加入犯罪組織罪之餘地。
　　據上，被告丙○○並不成立招募他人加入犯罪組織罪。惟公訴
    意旨認此部分與上開論罪科刑之運輸第三級毒品罪間，具有
    想像競合犯之裁判上一罪關係，爰不另為無罪之諭知。
　㈥被告丙○○就本案運輸第三級品之犯行，於偵查、原審及本院
    審理中均坦承不諱，應依毒品危害防制條例第17條第2項規
    定，減輕其刑。又被告丙○○於警詢時供出毒品來源甲○○，檢
    警機關因而查獲本案共犯甲○○，並經檢察官提起公訴，有內
    政部警政署保安警察第二總隊刑事警察大隊函文（原審卷第
    103頁）、臺灣臺中地方檢察署110年度偵字第26630、32819
    號起訴書及甲○○前案紀錄表可憑（本院卷第51至60、63、64
    頁），故被告丙○○合於毒品危害防制條例第17條第1項減刑
    規定，依法遞減其刑。至被告丙○○及其辯護人雖請求再依刑
    法第59條酌予減輕其刑等語。然量刑固屬法院自由裁量之職
    權，仍應受比例、罪刑相當原則等法則之拘束，並非可恣意
    為之，致礙及公平正義之維護，必須兼顧一般預防之普遍適
    應性與具體個案特別預防之妥當性，始稱相當。刑法第59條
    規定之酌量減輕其刑，必須犯罪另有特殊之原因與環境，在
    客觀上足以引起一般同情，認為即使予以宣告法定最低度刑
    ，猶嫌過重者，始有其適用。此所謂法定最低度刑，固包括
    法定最低本刑；惟遇有其他法定減輕之事由者，則應係指適
    用其他法定減輕事由減輕其刑後之最低度刑而言。倘被告別
    有法定減輕事由者，應先適用法定減輕事由減輕其刑後，猶
    認其犯罪之情狀顯可憫恕，即使科以該減輕後之最低度刑仍
    嫌過重者，始得適用刑法第59條規定酌量減輕其刑。衡酌近
    年來運輸、走私毒品進入國境情形猖獗，嚴重影響我國國內
    社會治安及經濟狀況，甚而衍生其他犯罪，對於人民生命財
    產安全影響甚鉅，被告丙○○為貪圖不法利益，不僅自己犯案
    ，還介紹曾子霆給甲○○共同犯罪，其行為實屬可責，倘遽予
    憫恕減輕其刑，除對其個人難收改過遷善之效，無法達到刑
    罰特別預防之目的外，亦易使其他私運毒品進口之人心生投
    機、甘冒風險繼續犯之，無法達到刑罰一般預防之目的，且
    被告丙○○所犯修正前毒品危害防制條例第4條第3項運輸第三
    級毒品罪之法定本刑為7年以上有期徒刑，經依毒品危害防
    制條例第17條第2項、第1項規定遞減其刑後，與其本案犯罪
    情節相較，已無情輕罰重而有違罪刑相當性及比例原則之情
    形，故被告丙○○共同運輸第三級毒品犯行，核無適用刑法第
    59條規定減輕其刑之餘地。被告丙○○及其辯護人此部分主張
    ，即不可採，併此敘明。
　㈦原審法院以被告丙○○之罪證明確，予以論罪科刑，固非無見
    。惟查，原審判決未就被告丙○○被訴招募他人加入犯罪組織
    罪部分，不另為無罪之諭知，尚有未洽。被告丙○○以量刑過
    重為由提起上訴，雖無理由，惟原審判決既有上開可議之處
    ，即屬無可維持，自應由本院予以撤銷改判。爰以行為人之
    責任為基礎，審酌被告丙○○正值青壯，不思以正當途徑獲取
    財物，竟與共犯共同為運輸第三級毒品及私運管制物品進口
    之犯行，而毒品對社會秩序及國民健康危害至深且鉅，嚴重
    影響社會治安，製造、運輸、販賣等行為情節尤重，更應嚴
    加非難，其明知毒品對人體健康戕害甚鉅，為牟取利益，無
    視國家杜絕毒品犯罪之禁令，運輸及走私愷他命進入國境內
    ，對社會秩序危害亟高，雖幸於入境後經海關查緝而未流入
    市面，但對社會治安不無潛在性危險，所為實屬可責，應予
    相當之非難，並衡酌被告犯罪之動機、目的、手段、分工、
    犯罪後態度、犯罪所生之損害，兼衡被告於原審及本院所陳
    其教育智識程度暨家庭、生活狀況（原審卷第167頁，本院
    卷第143至153頁）等一切情狀，量處如主文第2項所示之刑
    ，以示懲儆。
　㈧沒收部分：
　⒈扣案上開郵包內裝填第三級毒品愷他命之珍珠板2件，經鑑定
    結果含有第三級毒品愷他命成分（驗餘總淨重934.7公克，
    計算式：934.84－0.14＝934.7），有內政部警政署刑事警察
    局109年6月1日刑鑑字第1090018924號鑑定書（見109偵字第
    36464卷第141至143頁），而愷他命為毒品危害防制條例第2
    條第2項第3款所規定之第三級毒品，屬違禁物，應依刑法第
    38條第1項之規定宣告沒收。至鑑定用罄部分，既已滅失，
    不另宣告沒收。另裝填上開毒品的珍珠板2件，因其上所殘
    留之毒品難以析離，且無析離之實益與必要，應視同毒品，
    併予沒收之。
　⒉扣押於本案之行動電話1支（含門號0000000000號SIM卡1張）
    ，係被告丙○○所有供本案犯行所用之物，業據被告丙○○供陳
    在卷（原審卷第166頁），應依刑法第38條第2項前段規定，
    宣告沒收之。其餘扣案之電子磅秤2個、國際商務卡（空卡
    ）、遠傳易付卡（空卡）、遠傳儲值卡各1張、毒品咖啡包
    殘渣袋3袋、小夾鏈袋1袋及K盤2個，查無證據證明與本案犯
    罪事實相關，故不於本案宣告沒收。
　⒊被告丙○○於警詢及偵查中稱：甲○○有跟伊說這次領的包裹是
    毒品愷他命，有約定這次領到包裹為1萬元報酬（須與曾子
    霆對分）等語（109偵36464卷第316、330頁），於原審審理
    時稱：曾子霆被捉之後，本件（包裹）為警查獲，所以沒拿
    到報酬等語（原審卷第165、166頁），參以本件運輸及私運
    愷他命進口案件，於海關即被查獲，被告等人並未取得前述
    愷他命，甲○○豈有可能給付報酬給丙○○及曾子霆，故本案並
    無事證足資證明被告丙○○本案犯行已獲取報酬或不法利得，
    自無諭知沒收犯罪所得或追徵其價額之餘地。
　⒋至曾子霆所有供本案犯行所用之行動電話1支（含門號000000
    0000號SIM卡1張），業據該另案即本院109年上訴字第2403
    號判決宣告沒收在案，故於本案不再為沒收之諭知（最高法
    院107年度台上字第2697號判決意旨參照）。
據上論斷，應依刑事訴訟法第369條第1項、第364條、第299條第
1項前段，判決如主文。
本案經檢察官柯學航提起公訴，檢察官乙○○到庭執行職務。
中　　華　　民　　國　  111 　年　 4 　月　　 20 　　日
           刑事第六庭    審判長法　官  張  靜  琪
   　　　　　　　 　　　　　   法　官  劉  柏  駿
　  　　　　　　　　　　       法　官  許  冰  芬       
　　　　　　　　　　　　　　　                    
以上正本證明與原本無異。     
如不服本判決應於收受送達後20日內向本院提出上訴書狀，其未
敘述上訴理由者，並得於提起上訴後20日內向本院補提理由書（
均須按他造當事人之人數附繕本）「切勿逕送上級法院」。因疫
情而遲誤不變期間，得向法院聲請回復原狀。

                               書記官  陳  怡  芳
　　　　　　 
中　　華　　民　　國　　111 　年　　4 　　月　　20　　日
附錄本案論罪科刑法條：
修正前毒品危害防制條例第4條：
製造、運輸、販賣第一級毒品者，處死刑或無期徒刑；處無期徒
刑者，得併科新臺幣 2 千萬元以下罰金。
製造、運輸、販賣第二級毒品者，處無期徒刑或 10 年以上有期
徒刑，得併科新臺幣 1 千萬元以下罰金。
製造、運輸、販賣第三級毒品者，處 7 年以上有期徒刑，得併
科新臺幣 7百萬元以下罰金。
製造、運輸、販賣第四級毒品者，處 5 年以上 12 年以下有期
徒刑，得併科新臺幣 3 百萬元以下罰金。
製造、運輸、販賣專供製造或施用毒品之器具者，處 1 年以上
7 年以下有期徒刑，得併科新臺幣 1 百萬元以下罰金。
前五項之未遂犯罰之。
懲治走私條例第2條：
私運管制物品進口、出口者，處 7 年以下有期徒刑，得併科新
臺幣 3 百萬元以下罰金。
前項之未遂犯罰之。
第 1 項之管制物品，由行政院依下列各款規定公告其管制品項
及管制方式：
一、為防止犯罪必要，禁止易供或常供犯罪使用之特定器物進口
    、出口。
二、為維護金融秩序或交易安全必要，禁止偽造、變造之各種貨
    幣及有價證券進口、出口。
三、為維護國民健康必要，禁止、限制特定物品或來自特定地區
    之物品進口。
四、為維護國內農業產業發展必要，禁止、限制來自特定地區或
    一定數額以上之動植物及其產製品進口。
五、為遵守條約協定、履行國際義務必要，禁止、限制一定物品
    之進口、出口。懲治走私條例第2條